臺灣臺中地方法院刑事判決
110年度易字第1580號
公  訴  人  臺灣臺中地方檢察署檢察官
被      告  江佳祐


上列被告因業務侵占案件，經檢察官提起公訴（110年度偵字第2
0984號），本院合議庭裁定由受命法官獨任進行簡式審判程序，
判決如下：
    主    文
江佳祐犯業務侵占罪，累犯，處有期徒刑伍月，如易科罰金，以
新臺幣壹仟元折算壹日。 
    犯罪事實
一、江佳祐自民國107年6月21日起，在聯米企業股份有限公司（
    下稱聯米公司）擔任業務，嗣於108年間某日起升任業務主
    任，業務內容包含向客戶收取貨款後放置公司之保險櫃內，
    並負責保管公司保險櫃之現金，為從事業務之人。詎其為從
    事線上博弈以還清債務，竟基於意圖為自己不法所有之業務
    侵占單一接續犯意，於附表所示時間，向聯米公司客戶收受
    如附表所示之款項後（起訴書漏載附表編號11所示部分，業
    經檢察官當庭補充），以變更持有為所有之意思，予以侵占
    入己；復承前揭同一業務侵占接續犯意，於110年4月17日中
    午12時許，自聯米公司保險櫃內取走其基於業務上關係所持
    有之貨款共計新臺幣（下同）32萬2615元（起訴書誤載為32
    萬1615元），以變更持有為所有之意思，予以侵占入己，並
    將上開款項花用完畢。嗣經聯米公司之會計發現保險櫃內金
    額短少後，報告聯米公司業務經理陳仲豪，經陳仲豪調閱監
    視器並報警處理，因而查獲上情。
二、案經聯米公司訴由臺中市政府警察局大雅分局報告臺灣臺中
    地方檢察署檢察官偵查起訴。
    理    由
一、本案被告江佳祐所犯為死刑、無期徒刑、最輕本刑為3年以
    上有期徒刑以外之罪，其於準備程序中就被訴事實為有罪之
    陳述，經告知簡式審判程序之旨，並聽取公訴人及被告之意
    見後，本院依刑事訴訟法第273條之1第1項之規定，裁定進
    行簡式審判程序。又本案之證據調查，依同法第273條之2規
    定，不受同法第159條第1項、第161條之2、第161條之3、第
    163條之1及第164條至第170條規定之限制，合先敘明。
二、上開犯罪事實，業據被告警詢及本院審理中坦承不諱（見偵
    卷第25頁至第27頁、本院卷第32頁、第43頁），核與證人陳
    仲豪於警詢之陳述相符（見偵卷第39頁至第47頁），並有聯
    米公司110年4月17日之監視器錄影畫面翻拍照片（見偵卷第
    65頁至第71頁）、員工連帶保證書、遭侵占款項統計表、出
    倉單、應收帳款明細單、搭贈/贈品/試吃/試用/樣品單（見
    偵卷第73頁至第107頁）在卷可稽，足認被告上開自白與事
    實相符，堪以採信。綜上所述，本案事證明確，被告上開犯
    行洵堪認定，應依法論科。
三、論罪科刑
  ㈠核被告所為，係犯刑法第336條第2項之業務侵占罪。 
  ㈡被告基於業務侵占之單一犯意，在密相接近之時、地，接續
    侵占告訴人之款項，其業務侵占犯行，係犯罪目的同一，侵
    害同一法益，各行為之獨立性極為薄弱，依一般社會健全觀
    念，在時間差距上，難以強行分開，在刑法評價上，以視為
    數個舉動之接續施行，合為包括之一行為予以評價，較為合
    理，應論以接續犯之一罪。
  ㈢被告前因詐欺案件，經本院以105年度中簡字第2260號判處有
    期徒刑2月確定，嗣於106年5月25日易科罰金執行完畢，有
    臺灣高等法院被告前案紀錄表在卷可佐。其於有期徒刑執行
    完畢後，5年內故意再犯本案有期徒刑以上之罪，為累犯，
    並依司法院釋字第775號解釋意旨，審酌被告於前案執行完
    畢後，未生警惕，故意再為本案犯行，足見前罪之徒刑執行
    成效不彰，其對刑罰之反應力顯然薄弱，衡量本案犯罪情節
    及被告所侵害之法益，予以加重最低本刑並無罪刑不相當之
    情事，爰依刑法第47條第1項之規定加重其刑。
  ㈣另查本案被告於其犯行遭發覺後，業與告訴人和解，並已賠
    償完畢，告訴人並表示不再追究被告等情，有刑事撤回告訴
    狀、和解書、彰化銀行匯款回條及告訴人之臺灣銀行帳戶交
    易紀錄查詢資料在卷可佐（見偵卷第123頁至第131頁），堪
    認被告確有盡力籌款以彌補告訴人所受之損害，且被告犯罪
    後始終坦承犯行，深表悔意，參以刑法第336條第2項之業務
    侵占罪其最輕法定本刑為有期徒刑6月，且依刑法第47條第1
    項累犯規定加重其刑後，至少需量處7月以上有期徒刑，是
    本案就前開業務侵占犯行之全部犯罪情節觀之，屬法重而情
    輕，在客觀上當足以引起一般人之同情，堪予憫恕，認縱科
    法定最低之刑猶嫌情輕法重，爰依刑法第59條規定減輕其刑
    ，並依法先加後減之。
　㈤爰以行為人之責任為基礎，審酌被告為己私利，侵占業務上
    所收取、保管之款項，違背其職責，價值觀顯有偏差，所為
    應予非難。並斟酌被告本案犯罪動機、目的、侵占款項之金
    額、犯後坦承犯行，並與告訴人和解，且依和解內容履行完
    畢之態度，兼衡被告自述之智識程度及家庭經濟生活狀況（
    見本院卷第43頁）等一切情狀，量處如主文所示之刑，並諭
    知易科罰金之折算標準。
　㈥至告訴人雖具狀撤回本案業務侵占案件告訴，有刑事撤回告
    訴狀在卷可證（見偵卷第123頁至第125頁），然因被告本案
    業務侵占犯行，屬非告訴乃論之罪，告訴人撤回告訴並不生
    撤回之效力，本院依法仍應繼續審理，附此敘明。
四、沒收
  ㈠按犯罪所得，屬於犯罪行為人者，沒收之，於全部或一部不
    能沒收或不宜執行沒收時，追徵其價額；犯罪所得已實際合
    法發還被害人者，不予宣告沒收或追徵，刑法第38條之1第1
    項前段、第3項、第5項定有明文。
　㈡被告本案侵占如附表所示之款項共計9萬1405元，及自告訴人
    保險櫃中侵占之款項32萬2615元，共計41萬4020元，均為被
    告本案未扣案之犯罪所得，然被告業與告訴人和解，並依和
    解內容賠償告訴人41萬8165元，有前揭刑事撤回告訴狀、和
    解書、彰化銀行匯款回條及告訴人之臺灣銀行帳戶交易紀錄
    查詢資料在卷可佐，堪認被告本案犯罪所得已實際合法發還
    被害人，依刑法第38條之1第5項之規定，自毋庸宣告沒收。
    　
據上論斷，應依刑事訴訟法第273條之1第1項、第299條第1項前
段，刑法第336條第2項、第47條第1項、第59條、第41條第1項前
段，刑法施行法第1條之1第1項，判決如主文。
本案經檢察官周佩瑩提起公訴，檢察官陳君瑜到庭執行職務。
中　　華　　民　　國　　110 　年　　11　　月　　23　　日
                  刑事第五庭    法  官  黃世誠
以上正本證明與原本無異。
如不服本判決應於收受送達後20日內向本院提出上訴書狀，並應
敘述具體理由；其未敘述上訴之理由者，應於上訴期間屆滿後20
日內向本院補提理由書（均須按他造當事人之人數附繕本）「切
勿逕送上級法院」。
告訴人或被害人如不服判決，應備理由具狀向檢察官請求上訴，
上訴期間之計算，以檢察官收受判決正本之日起算。
　　　　                        書記官  張捷菡　　　
中　　華　　民　　國　　110 　年　　11　　月　　23　　日
附表
編號 日期（民國） 金額（新臺幣）   1 109年7月28日 3480元   2 109年8月7日 5800元   3 109年8月11日 3480元   4 109年9月11日 2320元   5 109年9月16日 2320元   6 109年9月23日 2320元   7 109年9月29日 4640元   8 109年10月16日 4650元   9 109年10月21日 1160元  10 109年11月26日 1萬3950元  11 109年12月24日 6270元  12 109年12月20日 9570元  13 110年1月24日 7500元  14 110年2月1日 1萬450元  15 110年2月4日 3480元  16 110年2月10日 520元  17 110年2月10日 1560元  18 110年3月9日 4280元  19 110年4月23日 3135元  20 110年4月26日 520元 備註  共計9萬1405元 

附錄論罪科刑法條
中華民國刑法第336條
對於公務上或因公益所持有之物，犯前條第1項之罪者，處1年以
上7年以下有期徒刑，得併科15萬元以下罰金。
對於業務上所持有之物，犯前條第1項之罪者，處6月以上5年以
下有期徒刑，得併科9萬元以下罰金。
前二項之未遂犯罰之。